【裁判字號】    99,聲,3944
【裁判日期】    991029
【裁判案由】    準抗告
【裁判全文】
臺灣桃園地方法院刑事裁定              99年度聲字第3944號
聲  請  人
即  被  告  甲○○
選任辯護人  陳浩華律師
上列聲請人即被告因偽造文書等案件（本院99年度訴字第803號）
，對於本院於民國99年10月1 日受命法官所為之羈押處分不服，
聲請撤銷羈押，本院裁定如下：
    主  文
聲請駁回。
    理  由
一、原處分以：聲請人即被告甲○○於民國99年10月1 日經受命
    法官訊問後，坦承起訴書所載之犯罪事實，並有證人即被害
    人陳高棉、林福生之證述，同案被告林伯洋、林哲文、同案
    少年張○○、陳○○之供述，及卷附門號0000000XXX、0000
    000XXX號行動電話監聽譯文、偽造之桃園地方法院檢察署監
    管科、臺北地檢監管處及桃園地方法院行政凍結管收執行命
    令等文書在卷可參，另有扣案之行動電話1 具可資佐證，足
    認被告涉犯刑法第158 條第1 項冒充公務員行使職權罪、同
    法第216 條、第211 條行使偽造公文書罪及同法第339 條第
    1 項詐欺取財罪，犯罪嫌疑重大。且本件尚有共犯及綽號「
    阿超」、「哥仔」等人未到案，上揭同案被告間之供述又互
    有不一，多所推諉卸責、避重就輕之處，有事實足認被告有
    勾串共犯及證人之虞。又被告參與詐騙集團對被害人進行詐
    騙，該詐騙集團具有組織性，分工精緻細膩，雖被告已遭查
    獲，惟該詐騙集團之首腦及主要負責人仍未到案，再觀諸被
    告僅因金錢誘惑即貿然加入詐騙集團參與詐欺犯行，有事實
    足認被告有反覆實施同一犯罪之虞，而認被告有刑事訴訟法
    第101 條第1 項第2 款、第101 條之1 第1 項第7 款之羈押
    原因。並審酌被告上開犯行，造成被害人之財產損害非在少
    數，且已紊亂國家社會信用、經濟、金融秩序及正確性，復
    權衡本案之訴訟進度，為保全審判、執行之進行，及斟酌犯
    罪訴追之國家法益與社會公益，並審慎考量被告之基本權利
    後，認被告有羈押之必要，爰自99年10月1 日起予以羈押，
    又因被告有前述勾串共犯或證人之危險，應予禁止接見通信
    在案。
二、聲請意旨略以：檢察官於偵查中並無積極作為調查被告有利
    或不利之證據，逕將被告延押並予起訴，已逾越必要之程度
    ，且本件偵查已終結，應已無羈押之理由。又被告剛年滿18
    歲，無相當社會經驗判斷其行為是否不法，亦不知悉其集團
    之共犯或犯罪行為之分擔，縱有其他共犯尚未到案，被告亦
    不知其他共犯為何人，實無串證之可能。況本件被告之犯行
    尚非重罪，偵查中之羈押亦無禁止接見通信之限制，足見無
    羈押之必要。被告之父母均盼被告得返家以圓人倫，被告受
    此教訓，已悔恨不已，自無再犯可能。綜上，被告並無非予
    羈押，顯難進行追訴、審判或執行之情形，爰依法聲請撤銷
    原羈押及禁止接見通信之處分云云。
三、按對於審判長、受命法官、受託法官或檢察官所為羈押之處
    分有不服者，受處分人得聲請其所屬法院撤銷或變更之，刑
    事訴訟法第416 條第1 項第1 款定有明文。再按得為撤銷或
    變更之聲請而誤為抗告者，視為已有聲請，同法第418 條第
    2 項後段亦有明文。茲因本件羈押係由本院受命法官所為之
    羈押處分，聲請人雖具狀誤為抗告，惟依上開規定，仍應視
    為已有撤銷或變更原處分之聲請，故依前述規定，自應由該
    處分所屬法院即本院受理之，先予敘明。
四、再按羈押被告之目的，其本質在於確保訴訟程序得以順利進
    行，或為確保證據之存在與真實、或為確保嗣後刑罰之執行
    ，而對被告所實施剝奪其人身自由之強制處分；被告有無羈
    押之必要，法院僅須審查被告犯罪嫌疑是否重大、有無羈押
    原因、以及有無賴羈押以保全偵審或執行之必要，由法院就
    具體個案情節予以斟酌決定，如就客觀情事觀察，法院許可
    羈押之處分，在目的與手段間之衡量並無明顯違反比例原則
    情形，即無違法或不當可言（最高法院46年度台抗字第6 號
    判例參照），此乃法律所賦予法院之職權。次按刑事訴訟法
    第101 條第1 項、第101 條之1 第1 項規定之「犯罪嫌疑重
    大」，此項實質要件之關鍵在於「嫌疑」重大，而非「犯罪
    」重大，蓋嫌疑重大者，係指有具體事由足以令人相信被告
    可能涉嫌其被指控之犯罪，與認定犯罪事實所依憑之證據需
    達無合理懷疑之程度，尚屬有別，故法院決定羈押與否，自
    毋庸確切認定被告有罪，僅需檢察官出示之證據，足使法院
    相信被告極有可能涉及被訴犯罪嫌疑之心證程度即屬之。因
    此，被告實際是否成立犯罪，乃本案審判程序時實體上應予
    判斷之問題，並非法院審酌是否羈押之審查要件。
五、經查：
 (一) 被告甲○○經訊問後，坦承起訴書所載之犯罪事實，且其
      犯行業經證人即同案被告林伯洋、林哲文、同案少年張○
      ○、陳○○、被害人陳高棉、林福生證述綦詳，並有卷附
      門號0000000XXX、0000000XXX號行動電話監聽譯文、偽造
      之桃園地方法院檢察署監管科、臺北地檢監管處及桃園地
      方法院行政凍結管收執行命令等文書在卷可稽，復有扣案
      之行動電話1 具可資佐證，足認被告涉犯刑法第158 條第
      1 項冒充公務員行使職權罪、同法第216 條、第211 條行
      使偽造公文書罪及同法第339 條第1 項詐欺取財罪，犯罪
      嫌疑重大。再觀諸被告與同案被告劉士農、林哲文間，就
      本件犯罪情節及彼此間如何進行分工等細節，所述均避重
      就輕，互相推諉，共犯即綽號「阿超」、「哥仔」等人亦
      皆未到案，且被告參與詐騙集團對被害人進行詐騙，該詐
      騙集團具有組織性，分工精緻細膩，雖被告已遭查獲，惟
      該詐騙集團之首腦及主要負責人仍未到案，再觀諸被告僅
      因金錢誘惑即貿然加入詐騙集團參與詐欺犯行，足認被告
      有勾串共犯、證人及反覆實施同一詐欺犯罪之虞，為確保
      審判程序得以順利進行、證據之真實及避免無辜之人再受
      詐欺犯罪，而有羈押之必要，符合刑事訴訟法第101 條第
      1 項第2 款、第101 條之1 第1 項第7 款之法定羈押要件
      。本件承審受命法官依訴訟進行之程度及上開卷證資料，
      審酌被告所涉犯罪事實對社會侵犯之危害性及國家刑罰權
      遂行之公益考量，經司法追訴之國家與社會公益，及被告
      人身自由之私益兩相利益衡量後，認對被告予以羈押處分
      係適當、必要，且為避免被告勾串共犯或證人，予以禁止
      接見、通信之處分，經核於法並無違誤，且衡其所犯罪名
      ，亦無違比例原則。
 (二) 聲請人固主張並無勾串共犯或其他被告之虞云云。惟查，
      所謂有事實足認為有湮滅、偽造、變造證據或勾串共犯或
      證人之虞者，以此理由羈押之目的，在於確保證據之存在
      及真實。因此，倘尚有共犯或證人待查證，被告可能勾串
      共犯或證人為虛偽陳述者；或其他有湮滅、偽造、變造各
      種證據之嫌疑存在者，均得認為有湮滅、偽造、變造證據
      或勾串共犯或證人之虞，予以羈押並禁止接見、通信。查
      本件同案被告間之供述互有不一，多所推諉卸責、避重就
      輕之處，且尚有共犯及綽號「阿超」、「哥仔」等人未到
      案，則就本案詐騙集團之手法、分工等犯罪事實，均尚待
      審理時調查釐清，及對證人進行對質詰問等程序，又本件
      共犯人數非寡，被告所述與其餘共犯之供詞亦有所不同，
      自堪認有事實足認為有勾串共犯及證人之虞，而有刑事訴
      訟法第101 條第1 項第2 款之羈押原因存在，要無疑義。
      聲請意旨徒憑己意，空言主張無勾串之虞云云，自不可採
      。又詐欺集團假冒檢察官以詐騙款項之事件層出不窮，時
      有所聞，且經電視媒體、報章雜誌多所報導，而為眾所週
      知，聲請人自難諉為不知，況其竟僅為取得個人報酬，參
      與詐欺犯行，顯有反覆實施同一詐欺犯罪之虞，聲請人主
      張其無相當社會經驗判斷其行為是否不法云云，亦不足採
      信。
（三）又羈押之程序，非在確認被告之罪責與刑罰問題，相關證
      據只須達釋明之程度即可，而不必至確信之程度，亦即法
      院審查羈押及須否禁止接見及通信，僅在判斷檢察官提出
      之證據及斟酌訴訟進行之程度予以衡量是否符合要件及有
      無必要性，並非認定被告是否成立犯罪，其證據法則無須
      嚴格證明，僅以自由證明為已足。至於本件證人之陳述是
      否可採或相關證據得否證明被告上開犯嫌，均有待本案事
      實審法院將來審理時予以認定，又聲請人所稱本件並非重
      罪、父母均盼其返家以圓人倫等，均與羈押原因是否存在
      無涉。
六、綜上，原處分認被告涉犯偽造文書等罪嫌疑重大，且有勾串
    共犯及證人之虞，復有事實足認被告有反覆實施同一詐欺犯
    罪之虞，有羈押之必要，予以羈押，並禁止接見通信之處分
    ，經核尚無不合，聲請意旨，徒憑己意，任以前詞，漫事指
    摘原處分不當，為無理由，應予駁回。
七、依刑事訴訟法第416條第4項、第412條，裁定如主文。
中    華    民    國    99    年    10    月    29    日
                  刑事第一庭審判長法  官  曾家貽
                                  法  官  張瓊華
                                  法  官  林虹翔
以上正本證明與原本無異。
不得抗告。
                                  書記官  劉宗源
中    華    民    國    99    年    10    月    29    日

司法院資訊處製作；財團法人民間司法改革基金會備份。
